【裁判字號】    99,訴,1070
【裁判日期】    991210
【裁判案由】    分割共有物
【裁判全文】
臺灣高雄地方法院民事判決              99年度訴字第1070號
原      告  傅蔣金昭
訴訟代理人  傅明清
被      告  傅文進
            傅益倉
            傅乾隆
            洪李雲
            傅萬祥
參  加  人  台灣土地銀行股份有限公司
法定代理人  蘇樂明
訴訟代理人  吳鎮州
上列當事人間請求分割共有物事件，本院於民國99年12月6日言
詞辯論終結，判決如下：
  主  文
兩造共有坐落高雄縣岡山鎮○○段90、95、106 地號，面積各如
附表所示之三筆土地，應予合併分割。分割方案如附圖所示，即
：(一)編號95-A009 面積403.4 平方公尺分歸傅蔣金昭所有；(二)編
號95面積354.2 平方公尺及編號106 面積63.57 平方公尺，合計
面積417.77平方公尺分歸傅益倉所有；(三)編號90面積537.86平方
公尺分歸傅乾隆所有；(四)編號90-A007 面積391.48平方公尺分歸
洪李雲所有；(五)編號90-A006 面積389.03平方公尺分歸傅萬祥所
有；(六)編號90-A008 面積11.92 平方公尺分歸傅文進所有。
傅益倉應補償傅萬祥新台幣柒萬玖仟零參拾伍元。
訴訟費用由傅蔣金昭、傅益倉、傅乾隆、洪李雲、傅萬祥各負擔
五分之一。
  事  實
一、本件兩造共有坐落高雄縣岡山鎮○○段90、95、106 地號等
    3 筆土地（下稱系爭土地），共有人之一傅文益於起訴後之
    民國99年2 月28日死亡，原告於訴訟中撤回對傅文益之訴訟
    ，追加其就系爭土地已辦畢繼承登記之繼承人傅萬祥為被告
    ；共有人傅文進就90、95地號土地之應有部分，經執行法院
    拍賣，由洪李雲拍定，於98年12月1 日辦畢所有權登記，並
    經原告追加洪李雲為共同被告，均合於民事訴訟法第255 條
    第1 項第5 款之規定。又被告傅文進、傅益倉、洪李雲、傅
    萬祥均未於言詞辯論期日到場，核無民事訴訟法第386 條各
    款所列情形之一，爰依到場原告之聲請，由其一造辯論而為
    判決，均先予敘明。
二、原告主張：系爭土地為兩造所共有，均為乙種建築用地，各
    共有人就各筆土地之應有部分如附表所示。又依系爭土地之
    使用目的並非不能分割，亦未有不分割之約定，因各共有人
    不能達成分割之協議，爰訴請裁判分割。並聲明：依如主文
    所示之方案以原物合併分割，並就不能按其應有部分面積受
    分配者，依系爭土地99年度之公告現值為補償。
三、被告傅乾隆、洪李雲、傅益昌則以：同意系爭3 筆土地合併
    後再分割，及同意原告主張之分割暨補償方案等語。
    被告傅文進、傅萬祥均受合法通知，而於言詞辯論期日不到
    場，亦未提出書狀作何聲明或陳述。
    參加人則稱：同意系爭土地分割之後，對於傅益倉之抵押權
    存在於其分得之土地上等語。
四、按除因物之使用目的不能分割或契約定有不可分割之期限者
    外，共有人得隨時請求分割共有物；共有物之分割，依共有
    人協議之方法行之，分割之方法不能協議者，法院得依任何
    共有人之聲請，以原物分配於各共有人，民法第823 條第1
    項、第824 條第1 項及第2 項第1 款分別定有明文。又依修
    正後民法第823 條第5 、6 項規定，共有人相同之數不動產
    ，除法令另有規定外，共有人得請求合併分割；共有人部分
    相同之相鄰數不動產，各該不動產均具應有部分之共有人，
    經各不動產應有部分過半數共有人之同意，得適用前項規定
    ，請求合併分割，但法院認合併分割為不適當者，仍分別分
    割之。經查：(一)原告主張系爭土地為兩造所共有，各共有人
    應有部分為如附表所示，依其使用目的並非不能分割，亦未
    有不分割之約定，且各共有人未能達成分割協議，業據提出
    土地登記謄本為證，且為兩造所未爭執，或經合法通知而未
    到場爭執，堪信為實在。(二)兩造（除洪李雲外）就系爭3筆
    土地之應有部分原均相同，嗣因傅文進就90、95地號土地之
    應有部分由洪李雲拍定取得，致與106 地號土地之共有人不
    相同，惟原告及洪李雲、傅乾隆、傅益倉等人，均同意系爭
    3 筆土地先行合併後，再按應有部分比例為分割，並提出同
    意書為據（本院卷199 至201 頁），核其同意合併之各筆土
    地共有人人數及應有部分，合計均已逾2 分之1 ，而合於上
    開規定，應予准許合併後分割。從而，原告請求就系爭3 筆
    土地裁判合併分割，核屬有據，應予准許。
五、次按定共有物分割之方法，固可由法院自由裁量，但亦應斟
    酌當事人之聲明、各共有人之利害關係，並共有物之性質、
    價格、利用價值及分割後之經濟效益，而為適當之分配，要
    以維持全體共有人之公平為原則。原告與洪李雲、傅乾隆、
    傅益倉等人，均同意依如附圖所示之方案為分割。而本院審
    酌系爭土地之現況，西側臨8 公尺寬之白米路、東北側臨6
    公尺寬之白米路30巷巷道、西南側臨既成巷道；地上物有門
    牌號碼白米路22號之三合院，為原告與傅文進、傳文益、傅
    益昌之被繼承人傅清泉所興建之未保存登記建物，現由傅文
    進使用，惟傅文進就系爭土地僅餘就106 號土地之應有部分
    16分之3 ，面積為11.92 平方公尺，遠超過所占用三合院之
    面積444.70平方公尺，而原告及傅益昌則均同意三合院分歸
    受分配土地之傅萬祥（本院卷199 頁背面及200 頁）；傅乾
    隆所有門牌號碼白米路26號房屋等建物位於其所受分配之土
    地上；其餘建物為老舊之豬圈，或已遭颱風吹毀，有勘驗筆
    錄、地上物複丈成果圖及照片可稽（本院卷57至77頁，86
    頁，198 至200 頁，214 、215 頁）。則傅文進如受分配如
    附圖所示之西北角位置，既得顧及其餘共有人分得土地之完
    整，且3 面均臨路，並無不利益；傅萬祥迄未提出其他分割
    方案，而其受分配三合院所坐落之土地，仍得保有該建物，
    且地形方正，應已兼顧兩造共有人之最大經濟效益。是原告
    請求分割如附圖之方案所示，已合於各共有人之經濟效益及
    共有物之利用價值，核屬適當之分割方案。
六、又依附圖所示方案分割後，傅萬祥受分配土地將不足應有部
    分14.37 平方公尺；傅益倉受分配土地將較應有部分多出14
    .37 平方公尺。而傅益倉就原告提出之分割及補償方案表示
    無意見，傅萬祥就受分配土地不足部分，並未提出其他應予
    增減或找補價格之具體事證，是本院認應以分割時即99年之
    公告現值每平方公尺5500元為找補價格為適當。即傅益倉就
    其超過應有部分面積受分配之14.37 平方公尺部分，應補償
    傅萬祥7 萬9035元。
七、綜上，原告請求就兩造共有之系爭土地判決合併分割，為有
    理由，應予准許；傅益倉就其超過應有部分面積受分配之14
    .37 平方公尺部分，應補償傅萬祥7 萬9035元。爰定分割方
    法及傅益倉應補償傅萬祥金額，如主文第1 、2 項所示
據上論結，本件原告之訴為有理由，依民事訴訟法第80條之1，
判決如主文。
中    華    民    國    99    年    12    月    10    日
                  民事第一庭法  官  謝肅珍
以上正本係照原本作成。
如對本判決上訴，須於判決送達後20日內向本院提出上訴狀。如
委任律師提起上訴者，應一併繳納上訴審裁判費。
中    華    民    國    99    年    12    月    10    日
                            書記官  陳掌珠
附表
┌──────┬────┬────┬────┐
│地號        │90      │95      │106     │
├──────┼────┼────┼────┤
│面積（㎡）  │1330.29 │757.60  │63.57   │
├─┬────┼────┼────┼────┤
│共│        │        │        │        │
│  │傅蔣金昭│16分之3 │16分之3 │16分之3 │
│有│        │        │        │        │
│  ├────┼────┼────┼────┤
│情│        │        │        │        │
│  │傅文進  │無      │無      │16分之3 │
│形│        │        │        │        │
││├────┼────┼────┼────┤
│││洪李雲  │16分之3 │16分之3 │無      │
│││        │        │        │        │
│應├────┼────┼────┼────│
│  │傅萬祥  │16分之3 │16分之3 │16分之3 │
│  │        │        │        │        │
│有├────┼────┼────┼────┤
│  │傅益昌  │16分之3 │16分之3 │16分之3 │
│部│        │        │        │        │
│  ├────┼────┼────┼────┤
│分│傅乾隆  │4 分之1 │4分之1  │4 分之1 │
│  │        │        │        │        │
└─┴────┴────┴────┴────┘

司法院資訊處製作；財團法人民間司法改革基金會備份。
